臺灣板橋地方法院民事判決　　　　　　　100年度訴字第580號
原　　　告　呂振祺
被　　　告　陳秀琴
上列當事人間返還所有權狀事件，本院於民國100年4月28日言詞
辯論終結，判決如下：
    主  文
被告應將新北市○○區○○段六三五地號之土地所有權狀及同段
三一一九建號、三一二０建號之建物所有權狀返還原告。
訴訟費用由被告負擔。
    事實及理由
一、程序方面：原告於訴狀送達後，將訴之聲明由「被告應於民
    國100年2月1日以前返還原告名下所屬：新北市蘆洲區（即
    臺北縣蘆洲市○○○段635地號、同段3119建號、同段3120
    建號之所有權狀共3張。100年2月1日後如未歸還，應准予書
    狀補給強制執行。」變更為「被告應將新北市○○區○○段
    635地號、3119建號及3120建號所有權狀返還原告。」，屬
    變更應受判決事項之聲明，核其請求之基礎事實同一，且不
    甚礙被告之防禦及訴訟之終結，依民事訴訟法第255條第1項
    第2、7款規定，應予准許。
二、原告主張：原告名下所屬新北市○○區○○段635地號、同
    段3119建號、同段3120建號等不動產是原告之父所贈與，並
    非夫妻共有財產。原告和被告分居之前，原告將上開權狀放
    在房間，被告未經原告同意將權狀拿走。原告於96年12月20
    日向三重地政事務所申請書狀補給，於97年1月7日遭該地政
    事務所駁回，其理由為被告提出原權利書狀表示權狀並未遺
    失。爰依民法第767條規定提起本訴等語。併為聲明：被告
    應將新北市○○區○○段635地號、3119建號及3120建號所
    有權狀返還原告。
三、被告則以：我和原告現為夫妻關係，因夫妻的日常生活代理
    關係而持有。我依民法第1003條持有。我只是代為保管本件
    權狀。原告拿別間房屋貸款的部分來還上開房屋貸款的部分
    。原告有脫產的嫌疑。上開房屋權狀是原告名下所有。原告
    有跟我要過權狀，我沒有還他。原告沒有同意交給我保管。
    我不同意返還原告權狀。我是這個房屋的連帶保證人，原告
    無故搬離被告，不履行同居義務，並將另一被告棲身之桃園
    縣房屋增貸，拒繳本息，致該屋遭銀行拍賣，將被告趕走，
    為防止原告增加債務負擔或追加設定負擔，對被告有任何不
    利益之負擔，自不宜冒然交出上開權狀等語，資為抗辯。併
    為答辯聲明：原告之訴駁回。
四、經查：
  (一)按「所有人對於無權占有或侵奪其所有物者，得請求返還之
    。對於妨害其所有權者，得請求除去之。有妨害其所有權之
    虞者，得請求防止之。」，民法第767條第1項定有明文。原
    告主張之上開事實，已據其提出與所述相符之土地登記案件
    駁回通知書、土地及房屋之贈與稅繳清證明書、土地登記謄
    本、建物登記謄本為證（見本院99年度補字第3222號卷第6
    至11頁），且被告亦陳明兩造現為夫妻關係，上開房屋權狀
    是原告名下所有。原告有跟我要過權狀，我沒有還他。原告
    沒有同意交給我保管等語如上，並有被告戶籍謄本附卷可稽
    （見本院卷第57頁），應信為真。是原告依民法第767條規
    定請求被告將上開所有權狀返還原告，即屬有據，應予准許
    。
  (二)按「夫妻於日常家務，互為代理人。夫妻之一方濫用前項代
    理權時，他方得限制之。但不得對抗善意第三人。」，民法
    第1003條定有明文。又夫妻於日常家務互為代理人，乃因共
    同生活，隨時得將所代理之家務互為告知；若夫妻感情不睦
    ，已分居兩處，互不通訊息，夫妻彼此間互為日常家務之代
    理權即應認已中止（最高法院99年臺上字第7056號判決意旨
    參照）。查上開所有權狀為原告所有，並非夫妻共有財產。
    原告和被告分居之前，原告將上開權狀放在房間，被告未經
    原告同意將權狀拿走。原告於96年12月20日向三重地政事務
    所申請書狀補給，於97年1月7日遭該地政事務所駁回，其理
    由為被告提出原權利書狀表示權狀並未遺失等情，其證據已
    如前述，且被告亦陳明上開房屋權狀是原告名下所有。原告
    有跟我要過權狀，我沒有還他。原告沒有同意交給我保管等
    語如上，足見原告於被告持有原告上開房屋權狀之前及之後
    均未表示同意，原告自得依民法第767條規定請求被告將上
    開所有權狀返還原告。又兩造曾因家暴傷害案件，經臺灣桃
    園地方法院以95年度壢簡字第2349號判決兩造均有罪在案，
    原告復對於被告提起離婚訴訟，經臺灣桃園地方法院以97年
    度婚字第919號判決原告敗訴，原告上訴後，復經臺灣高等
    法院以98年度家上字第117號判決「上訴駁回」確定等情，
    亦有被告提出之上開判決書及診斷證明書附卷可稽（見本院
    卷第16至46頁），足見兩造間夫妻感情不睦，已分居兩處，
    互不通訊息，夫妻彼此間互為日常家務之代理權即應認已中
    止，況原告現亦表示不同意被告持有其權狀而訴請返還。是
    被告辯稱：我和原告現為夫妻關係，因夫妻的日常生活代理
    關係而持有。我依民法第1003條持有。我是這個房屋的連帶
    保證人，為防止原告增加債務負擔或追加設定負擔，對被告
    有任何不利益之負擔，自不宜冒然交出上開權狀等語，尚乏
    依據，洵無足採。
五、從而，原告依民法第767條第1項前段規定，請求被告返還所
    有權狀如訴之聲明所示，為有理由，應予准許。
六、據上論結，本件原告之訴為有理由，依民事訴訟法第78條，
    判決如主文。
中    華    民    國   100    年    5     月    19    日
                  民事第三庭    法  官  楊千儀
以上正本係照原本作成。
如對本判決上訴，須於判決送達後20日內向本院提出上訴狀（需
按他造人數附繕本）。如委任律師提起上訴者，應一併繳納上訴
審裁判費。
中    華    民    國   100    年    5     月    19    日
                                書記官  劉鴻傑